【裁判字號】    97,易,107
【裁判日期】    971112
【裁判案由】    詐欺
【裁判全文】
臺灣花蓮地方法院刑事判決               97年度易字第107號
公  訴  人  臺灣花蓮地方法院檢察署檢察官
被      告  丙○○
上列被告因詐欺案件，經檢察官提起公訴（97年度偵字第361號）
，本院判決如下：
    主  文
丙○○幫助意圖為自己不法之所有，以詐術使人將本人之物交付
，處有期徒刑陸月，如易科罰金，以新臺幣壹仟元折算壹日，減
為有期徒刑參月，如易科罰金，以新臺幣壹仟元折算壹日。
    事  實
一、丙○○明知現今社會上詐騙案件層出不窮，將金融機構帳戶
    之存摺、提款卡提供予他人使用，極可能助長他人為詐欺犯
    罪之用，竟不違其本意，基於幫助詐欺之不確定故意，將其
    在中華郵政股份有限公司平鎮郵局開立之0000000 -0000000
    號帳戶之存摺、提款卡（含密碼）等物，於民國95年7 月24
    日至同年12月6 日間之某日交予不明之詐欺集團成員使用，
    嗣該詐欺集團成員於95年12月6日9時許打電話給甲○○，向
    其佯稱其中獎需要匯款，致甲○○誤以為真而陷於錯誤，於
    同年月15 日、20日各匯款新臺幣（下同）5萬元至丙○○所
    有上開帳戶後，旋於同日遭該詐騙集團之成員以丙○○交付
    之提款卡將該匯款提領一空，嗣因甲○○查詢後始發現遭騙
    ，報警循線查獲上情。
二、案經高雄縣政府警察局報請臺灣高雄地方法院檢察署呈請臺
    灣高等法院檢察署核轉臺灣花蓮地方法院檢察署檢察官偵查
    起訴。
    理  由
壹、程序方面：
一、按被告以外之人於審判外之言詞或書面陳述，除法律有規定
    者外，不得作為證據。又被告以外之人於審判外之陳述，經
    當事人於審判程序同意作為證據，法院審酌該言詞陳述或書
    面陳述作成時之情況，認為適當者，亦得為證據。當事人、
    代理人或辯護人於法院調查證據時，知有第159條第1項不得
    為證據之情形，而未於言詞辯論終結前聲明異議者，視為有
    前項之同意，刑事訴訟法第159條第1項及第159條之5分別定
    有明文。被告丙○○對於證人即被害人甲○○於警詢時陳述
    之證據能力，於本院準備程序中表示沒有意見，迄於本案言
    詞辯論終結前亦未聲明異議，本院審酌其陳述並無違法取證
    及證明力明顯過低之瑕疵，參諸上開規定，認其於警詢時之
    陳述具有證據能力。
二、又本案認定事實所引用本件卷證所有之證據（文書證據、物
    證等），檢察官、被告並未主張排除前開證據之證據能力，
    且迄於本院言詞辯論終結前均未表示異議，本院審酌前開書
    證、物證並無證據證明係公務員違背法定程序所取得，亦無
    刑事訴訟法第159條之4規定顯有不可信之情況與不得作為證
    據之情形，是本案認定事實所引用本件卷證所有之證據，亦
    均認為有證據能力，合先敘明。
貳、實體方面：
一、訊據被告雖矢口否認有何檢察官所指之上開幫助詐欺犯行，
    而於偵訊及本院準備程序中辯稱：伊在95年7 月間在工地作
    臨時工，因在工地宿舍與同事吵架，所以沒有回去工地拿行
    李，1 個多月回去後，發現東西都不見了，當時用貼紙將提
    款卡密碼貼在提款卡上面云云，嗣於本院審理時則改稱：伊
    將郵局存摺、提款卡及密碼均交給鄰居乙○○去辦理貸款，
    後來貸款沒有辦成，乙○○也沒有將存摺、提款卡還給伊云
    云。經查：
（一）上揭事實業據證人即被害人甲○○於警詢時證述明確，復
      有郵政國內匯款執據、匯款申請書、內政部警政署反詐騙
      案件紀錄表及中華郵政股份有限公司97年10月3 日儲字第
      0970073103號函檢附被告之開戶資料、客戶歷史交易清單
      等影本附卷可稽，則被告所有上開帳戶確供詐欺集團之成
      員作為詐騙被害人甲○○匯款所用之事實，應堪認定。
（二）至被告於本院審理時辯稱：伊將郵局存摺、提款卡及密碼
      交給乙○○去辦理貸款，後來貸款沒辦成，乙○○也沒有
      將存摺、提款卡還給伊云云，固據證人丁○○於本院證稱
      ：伊於2 年前因找不到工作，乙○○說要幫伊辦貸款，所
      以交付身分證、郵局存摺、提款卡、印章交給乙○○，後
      來貸款沒有辦成，東西也沒有還給伊，伊就去辦理掛失及
      補辦身分證手續，乙○○有告訴伊被告也有請她辦貸款云
      云（見本院卷第78頁至第80頁），然證人乙○○於本院審
      理時則證稱：伊在94年間有向被告、丁○○拿印章、存摺
      辦理貸款，並沒有拿提款卡，後來貸款沒有辦下來，伊有
      將存摺交還給被告、丁○○，後來被告有說沒有收到存摺
      ，伊就叫被告去辦掛失等語（見本院卷第124頁至第126頁
      ），顯然證人乙○○之證述與被告之辯解及證人丁○○之
      證述不同。然查，證人丁○○於94年1 月28日向玉里泰昌
      郵局辦理存簿掛失止付，又於95年3 月14日向玉里泰昌郵
      局辦理存簿、提款卡掛失補發手續，此有中華郵政股份有
      限公司花蓮郵局97年9月22日行字第0975090249 號函檢附
      之金融卡申請書、儲金簿掛失補副申請書等影本在卷可稽
      ，復參以證人丁○○證稱：去辦掛失止付距乙○○說要辦
      貸款之時間約隔3個月等語（見本院卷第80 頁），可見丁○○應係在93年10月間或94年12月間某日委託乙○○辦理
      貸款，然證人丁○○有2 次申請補發國民身分證之紀錄，
      其時間分別係在92年11月17日及94年10月18日，此有花蓮
      縣卓溪鄉戶政事務所97年9 月18日卓鄉戶字第0970001551
      函檢附之國民身分證申請書影本2 張附卷可稽，顯然與證
      人丁○○所稱交付身分證給乙○○辦理貸款之時間不符，
      可見證人丁○○應未交身分證給證人乙○○，證人丁○○
      之上開證述既有前述之瑕疵，本院認證人乙○○證稱只有
      向被告、丁○○拿存摺、印章等辦理貸款等語，應較為可
      採，況證人丁○○亦於本院證稱：沒有親眼看見被告交付
      證件或存摺給乙○○等語（見本院卷第82頁），縱被告有
      委託證人乙○○辦理貸款，亦無法證明其有交付證人乙○○郵局之提款卡，是被告上開辯解不足為採。
（三）又據中華郵政股份有限公司前開函附被告所有郵局帳戶之
      客戶歷史交易清單所示，95年2月15日有一筆43108元之「
      鼎豐譽薪資」入戶匯款，至95年7 月24日該帳戶之結存金
      額只剩28元，接下來之交易紀錄為同年12月7 日之跨行轉
      入24000元、25000元，隨即於同日陸續遭以提款卡跨行提
      款剩下4元，同年月15日即發生本件甲○○遭詐騙匯款500
      00元至上開帳戶之紀錄，亦隨即於同日遭提領一空。由該
      帳戶至95年12月7 日始發生不正常之交易紀錄，應可認上
      開帳戶至少在95年7 月24日前均係由被告使用，否則不會
      有該筆薪資匯入之紀錄。復參以被告於本院準備程序中辯
      稱：95年7 月間在臺北縣三峽鎮的某工地與同事發生吵架
      ，後來存摺、提款卡在工地宿舍就不見等語（見本院卷第
      17頁），益證該郵局存摺、提款卡於95年7 月間仍在被告
      持有中。此與證人丁○○於本院證稱辦理貸款交付證件給
      乙○○之時間亦不相符，則被告辯稱係因將郵局存摺、提
      款卡及密碼交給證人乙○○辦理貸款，才會使詐騙集團取
      得其郵局存摺、提款卡及密碼云云，自難採信，況且被告
      對於其郵局帳戶存摺、提款卡何以會在詐騙集團成員手上
      ，其辯解前後不一，且與事證不符，益證其上開辯解應係
      事後卸責之詞，不足採信。
（四）綜上所述，被告確有將其郵局存摺、提款卡（含密碼）交
      付詐騙集團之成員以供作詐欺犯罪所用無訛，被告上開辯
      解並不可採。又參酌日常生活中，不法之徒利用人頭帳戶
      進行之不法行為，最常見者不外詐騙他人錢財，此經傳播
      媒體多所報導，政府機關亦廣為宣導，一般稍具知識之人
      ，對此情形絕難諉以不知。被告乃智慮正常之成年人，又
      非無社會經驗之人，竟將上開帳戶之存摺、提款卡（含密
      碼）交予他人使用，對於極可能遭詐欺者用作詐取財物之
      工具，衡情應有所預見，顯有容認犯罪事實發生之本意，
      應堪認定。本案事證明確，被告犯行洵堪認定，應予依法
      論科。
二、按刑法上之幫助犯，係對於犯罪與正犯有共同之認識，而以
    幫助之意思，對於正犯資以助力，而未參與實施犯罪之行為
    者而言（最高法院88年度臺上字第1270號判決要旨參照）。
    本件被告基於不確定之幫助犯意，將其在郵局開立帳戶之存
    摺、提款卡（含密碼）等物交予詐欺集團之成員，供其詐取
    金錢之幫助行為，應論以刑法第30條第1項、第339條第1 項
    之幫助詐欺取財罪，爰依刑法第30條第2 項之規定減輕其刑
    。爰審酌被告提供上開帳戶之存摺、提款卡（含密碼）供他
    人犯罪使用，造成犯罪偵查困難，幕後犯罪者逍遙法外，致
    使此類詐欺犯罪手法層出不窮，危害交易秩序及社會治安，
    幫助詐騙被害人，危害非輕，暨其犯罪矯飾犯行，態度不佳
    等一切情狀，量處如主文所示之刑，並諭知易科罰金之折算
    標準，以示儆懲。至被告所有上開帳戶之存摺、提款卡（含
    密碼）等物，雖為被告所有供本件幫助詐欺取財罪所用之物
    ，惟未扣案，亦無證據證明現仍存在，為免將來執行困難，
    爰不予宣告沒收。
三、又被告本件犯罪時間係在96年4 月24日以前，合於中華民國
    九十六年罪犯減刑條例第2條第1 項第3款之規定，應就其宣
    告刑減刑2分之1，並諭知減刑後之易科罰金折算標準，以示
    懲儆。
據上論斷，應依刑事訴訟法第299條第1 項前段，刑法第30條第1
項前段、第2項、第339條第1項、第41條第1項前段，刑法施行法
第1條之1，中華民國九十六年罪犯減刑條例第2條第1 項第3款、
第7條、第9條判決如主文。
本案經檢察官張立中到庭執行職務。
中    華    民    國    97    年    11    月    12    日
                  刑事第三庭    審判長法  官  李世華
                                      法  官  湯國杰
                                      法  官  許乃文
以上正本證明與原本無異。
如不服本判決應於收受判決後10日內向本院提出上訴書狀，並應
應敘述具體理由。其未敘述上訴理由者，應於上訴期間屆滿後20
日內向本院補提理由書 (均須按他造當事人之人數附繕本)「切
勿逕送上級法院」。告訴人或被害人如對於本判決不服者，應具
備理由請求檢察官上訴，其上訴期間之計算係以檢察官收受判決
正本之日期為準。
中    華    民    國    97    年    11    月    12    日
                                      書記官
附錄本判決論罪之法律條文：
中華民國刑法第339條：
意圖為自己或第三人不法之所有，以詐術使人將本人或第三人之
物交付者，處5年以下有期徒刑、拘役或科或併科1千元以下罰金
。
以前項方法得財產上不法之利益或使第三人得之者，亦同。
前二項之未遂犯罰之。


司法院資訊處製作；財團法人民間司法改革基金會備份。
